【裁判字號】    90,訴,710
【裁判日期】    900809
【裁判案由】    租佃爭議
【裁判全文】
臺灣彰化地方法院民事判決  九十年度訴字第七一○號
    原      告  丁○○
                戊○○
                庚○○
                己○○
                壬○○
                辛○○
                癸○○
                丙○○
    訴訟代理人  黃茂松律師
                甲○○
    被      告  乙○○
右當事人間請求租佃爭議事件，本院判決如左：
    主      文
被告應將坐落彰化縣大村鎮○○段第六五二地號、地目田、面積０．一一九三公頃之
土地交還原告。
訴訟費用由被告負擔。
    事      實
甲、原告方面：
  一、聲明：如主文所示。
  二、陳述：坐落彰化縣大村鎮○○段第六五二地號、地目田、面積０．一一九三公
      頃之土地為原告所有，並自三十八年起與被告訂立耕地三七五租約，惟被告自
      八十一年起即未繳納租金，地租已積欠達二年以上，且放棄耕作權，十多年來
      一直廢耕，未予耕作，致該土地雜草叢生，原告曾於八十九年十二月一日以存
      證信函定期催告被告繳付租金，被告未予理會，原告再於九十年一月以存證信
      函通知被告終止兩造租約，嗣經彰化縣政府調處不成立在案，為此依耕地三七
      五減租條例第十七條第一項第二、三款之規定終止耕租賃契約，請求被告返還
      租賃物土地。
  三、證據：提出土地登記簿謄本、地籍圖謄本各一份及存證信函暨掛號郵件回執影
      本二份為證。
乙、被告方面：
  一、聲明：求為判決駁回原告之訴。
  二、陳述：伊自八十一五年起即未再耕作亦未繳納租金，因為原告將周圍之土地轉
      賣第三人蓋工廠，除人可走入稻田外，其餘大型機械均無法進入，伊有請原告
      處理，均未改善，如要交還土地希望原告給予補償。
    理      由
一、本件原告起訴主張：坐落彰化縣大村鎮○○段第六五二地號、地目田、面積０．
    一一九三公頃之土地為原告所有，並自三十八年起與被告訂立耕地三七五租約，
    惟被告自八十一年起即未繳納租金，地租已積欠達二年以上，且放棄耕作權，十
    多年來一直廢耕，未予耕作，致該土地雜草叢生，原告曾於八十九年十二月一日
    以存證信函定期催告被告繳付租金，被告未予理會，原告再於九十年一月以存證
    信函通知被告終止兩造租約，嗣經彰化縣政府調處不成立在案，為此依耕地三七
    五減租條例第十七條第一項第二、三款之規定終止耕租賃契約，請求被告返還租
    賃物土地等情。被告則以：伊自八十一五年起即未再耕作亦未繳納租金，因為原
    告將周圍之土地轉賣第三人蓋工廠，除人可走入稻田外，其餘大型機械均無法進
    入，伊有請原告處理，均未改善，如要交還土地希望原告給予補償等語置辯。
二、本件原告主張坐落彰化縣大村鎮○○段第六五二地號、地目田、面積０．一一九
    三公頃之土地為原告所有，並自三十八年起與被告訂立耕地三七五租約，被告自
    八十一年起即未繳納租金，亦未耕作該土地，原告曾於八十九年十二月一日以存
    證信函定期催告被告繳付租金，被告未予理會，原告再於九十年一月以存證信函
    通知被告終止兩造租約等情，此有私有耕地租約、土地登記簿謄本及存證信函暨
    掛號郵件回執在卷可稽，而本案業經彰化縣大村鄉公所耕地租佃委員會及調處彰
    化縣政府耕地租佃委員會調解均不成立在案，亦有調解、調處筆錄暨相關證明文
    件附卷可按，復為被告所不爭執，原告之主張堪信為真。
三、又被告辯稱：其係因原告將周圍之土地轉賣第三人蓋工廠，除人可走入系爭田地
    外，其餘大型機械均無法進入，其有請原告處理，均未改善云云，惟此經原告予
    以否認，被告則未提出任何證據以實其說，縱被告所述為真，其僅得依法主張通
    行鄰地或行使承租人之權利，尚不得以此作為拒付租金之理由，被告所辯不足採
    ；又被告請求原告予以補償一節，蓋耕地三七五減租條例第十七條第二項，係規
    定依前項第五款即經依法編定或變更為非耕地使用，終止租約時，除法律另有規
    定外，出租人應給予承租人補償，此於前項第一至四款之情形均不在適用之列，
    因此被告請求原告予以補償，亦於法無據。
四、按耕地租約在租佃期限未屆滿前，非有地租積欠達兩年之總額時，出租人不得終
    止租約，耕地三七五減租條例第十七條第一項第三款定有明文。查本件被告自八
    十一年起即未繳付租金與原告至今，其積欠地租顯已達兩年之總額，原告已於八
    十九年十二月一日以存證信函定期催告被告繳付租金，被告仍未繳付，原告再於
    九十年一月以存證信函通知被告終止兩造租約，並經被告收受無訛，此為被告所
    自承，是兩造之耕地租約業經原告合法終止。
五、從而，本件耕地租約既經原告依法終止，則其請求被告應將系爭土地交還原告，
    ，為有理由，應予准許。
六、結論：本件原告之訴為有理由，並依民事訴訟法第七十八條，判決如主文。
中      華      民      國    九十      年      八      月      九      日
                                        民事第一庭
~B法      官  黃倩玲
右為正本係照原本作成。
如對本判決上訴，應於判決送達後二十日內向本院提出上訴狀。
中      華      民      國    九十      年      八      月      九      日
~B法院書記官  彭月美


司法院資訊處製作；財團法人民間司法改革基金會備份。
